【裁判字號】    92,上易,725
【裁判日期】    920521
【裁判案由】    贓物
【裁判全文】
台灣高等法院台中分院刑事判決                  九十二年度上易字第七二五號
    上  訴  人  臺灣台中地方法院檢察署檢察官
    被      告  丙○○
右上訴人因被告贓物案件，不服臺灣台中地方法院九十一年度易字第三０七四號中華
民國九十二年二月二十五日第一審判決（起訴案號：臺灣台中地方法院檢察署九十一
年度偵字第二一八三六號），提起上訴，本院判決如左：
    主      文
上訴駁回。
    理      由
一、公訴意旨係以：被告丙○○於民國九十一年五月間某日，在臺中縣烏日鄉○○路
    七三二號旁貨櫃屋其所經營之中古手機攤位上，明知由不詳姓名年籍之成年男子
    所持來兜售之諾基亞牌三三一○型行動電話一支（序號：0000000000
    00000號），係來源不明之贓物（該行動電話原為甲○○所有，於九十一年
    五月十九日晚間十一時許至翌日凌晨二時許，在臺中縣烏日鄉○○街四巷一一○
    號遭竊），竟仍以新台幣（下同）一千元之低價買受之，旋於同年月下旬某日，
    自行搭配電池一個及充電器一個，以二千二百元之價格售予不知情之段吳炒（業
    經檢察官為不起訴處分），從中賺取差價牟利，而認被告涉有刑法第三百四十九
    條第二項故買贓物罪嫌。
二、本案經本院審理結果，認被告被訴贓物犯行係屬不能證明，其證據及理由，業據
    第一審判決書理由欄記載甚詳，爰引用之（如附件）。
三、檢察官上訴意旨略以：(1)原判決所示理由，顯已將刑法贓物罪之主觀不法構成要
    件要素侷限在直接故意，未顧及未必故意亦可構成本罪。(2)原判決所持理由與原
    審其他判決，未取得贓物來源證明為認定犯罪依據見解不相一致。(3)被害人係以
    搭配行動電話門號方式，且簽約使用該門號二年之久始得以一千九百九十元購得
    ，未搭門號之上開手機價格當遠高於此數，原判決未審酌此情。(4)被告於為警查
    獲時尚未歇業，焉有將其所記載「收購資料」丟棄之理，且又何以未提供其所登
    記之出賣人年籍、手機廠牌、型式、序號等資料於讓渡書上？
四、本院查：
  (一)按刑法第三百四十九條第二項所稱故買贓物，以行為人「明知」為贓物而有償取
    得贓物之所有權為其構成要件（最高法院二十八年度上字第三六二九號判例、八
    十三年度台上字第二六四四號判決參照），而刑法上所謂明知，係指直接故意而
    言，若為間接故意或過失，均難繩以該條之罪（最高法院四十六年台上字第三七
    七號判決參照），是本件故買贓物罪之成立以直接故意為限，上訴意旨所指，應
    包括未必故意在內云云，為本院所不採。
  (二)證人段吳炒係於九十一年七月二十九日為警查獲，嗣依段女之供述，經警循線查
    悉販售者為本件被告，有台中縣警察局烏日分局九十一年十月七日函附卷可憑，
    參酌：I被告製作筆錄之時間係九十一年九月二十五日及II被告原係在臺中縣烏
    日鄉○○路七三二號旁擺設攤位經營中古手機買賣，嗣於九十一年七月底結束營
    業等情，業據被告及證人即被告鄰居楊招明一致陳述在卷之事實，上訴意旨所指
    ，被告為警查獲時尚未歇業一節，亦與卷證資料不符，其據以指摘，被告於被查
    獲後，將收購資料丟棄不合常理云云即乏依據。
  (三)上訴意旨所指，收購中古手機業者，為擔保來源之正當性，一般人必會要求出售
    者簽立讓渡書或轉讓契約書等書面資料云云，固屬的論，然認定犯罪事實需憑積
    極證據，被告縱令未為上開資料之保全，亦難排除被告疏忽、無知及其所其辯，
    於歇業時將資料丟棄等可能，是難以此認定被告於交易時，明知該行動電話係屬
    贓物。
  (四)至上訴意旨所指，被告購入價格過低，不合常理部分，已據原審判決論述甚詳，
    以今日通訊產品廠牌、型式之多樣化，且新產品不斷推出之情形，中古手機之價
    格，實取決於買賣雙方之主觀認知及該項產品市場之客觀性，未如全新手機有一
    定之客觀價格，即令考量上訴意旨所指搭配門號，對價格產生影響之因素，本院
    考量：I通訊產品不斷推陳出新，行銷手法之多樣等特性、II本案手機折舊及III
    卷附相同廠牌手機報價等因素，認難以上訴意旨理由，認定被告有贓物之明確認
    知。
五、按為訴訟上證明之資料，須通常一般之人均不致於有所懷疑，而得確信其為真實
    之程度者，始得據為有罪之認定。倘其證明尚未達於此一程度，而有合理性懷疑
    存在時，即不得遽認被告犯罪。又，刑事訴訟之被告依法並無自證無罪之義務，
    若控罪所憑之積極證據，在生活經驗上尚不足以排除其他有利被告之合理推斷，
    致不足以證明犯罪事實時，仍不能因被告否認犯罪之辯解不成立，資為無視積極
    證據不足之理由，通觀最高法院七十六年度台上字第四九八六號、三十年上字第
    四八二號、三十年上字第一八三一號等判例所持一貫見解，不難明瞭。綜上所述
    ，本件公訴人所憑之證據，無論直接或間接證據，均尚未達於一般之人均可得確
    信，而無合理之懷疑存在之程度，本院亦查無其他確切証據，足以証明被告確應
    負本件罪責，被告之犯行尚屬不能証明。原審以不能證明被告犯罪，而依刑事訴
    訟法第三百零一條第一項規定，諭知無罪之判決，經核認事用法，並無不合，檢
    察官上訴意旨認應就被告予以論罪科刑，而指摘原判決不當，經查為無理由，應
    予駁回。
六、據上論斷，應依刑事訴訟法第三百七十三條、第三百六十八條，判決如主文。
本案經檢察官乙○○到庭執行職務。
中      華      民      國     九十二      年     五      月    二十一  日
                               臺灣高等法院臺中分院刑事第四庭
                                     審判長法  官  洪  耀  宗
                                           法  官  江  德  千
                                           法  官  劉  登  俊
右正本證明與原本無異。
不得上訴。
                                           書記官  鄧  智  惠
中      華      民      國      九十二 年      五      月      二十二  日
                                                                        Ａ


司法院資訊處製作；財團法人民間司法改革基金會備份。
